臺灣高等法院臺南分院刑事判決
110年度上易字第329號
上  訴  人  
即  被  告  李子豪


選任辯護人  戴雅韻律師(法扶律師)
上列上訴人因業務侵占等案件，不服臺灣嘉義地方法院109年度
易字第301號中華民國110年3月23日第一審判決（起訴案號：臺
灣嘉義地方檢察署109年度偵字第151號），提起上訴，本院判決
如下：
    主  文
上訴駁回。
    事  實
一、李子豪自民國105年9月5日起至107年7月24日止，在嘉義市○
    區○○路000號0樓之0-0「○○○○股份有限公司（下稱○○公司）
    嘉義分公司」擔任系統保全部主管，負責保全監視系統之業
    務招攬及監視器材設備之請料、安裝及維修等事務，為從事
    業務之人。緣○○公司嘉義分公司客戶「交通部臺灣鐵路管理
    局嘉義工務段材料倉庫（以下稱臺鐵局倉庫）」於107年6月
    22日前某日，向○○公司反應監視系統異常，李子豪乃於107
    年6月22日至○○公司嘉義分公司庫房拿取維修所需之相關監
    視器材設備，前往臺鐵局倉庫進行維修，惟李子豪到場維修
    後，發現原監視系統硬碟仍堪使用，竟意圖為自己不法之所
    有，基於行使業務登載不實文書及業務侵占之犯意，未將其
    所領取之2TB硬碟1個(以下稱系爭2TB硬碟)安裝於臺鐵局倉
    庫，反於其業務上所需填載之「系統保全工程處置單（以下
    稱系爭處置單）」上填載「更換硬碟」此一不實事項後交予
    臺鐵局倉庫人員簽名而為行使，並緊接於同年6月25日，在
    其業務上所需補填之「維修及新件領退料單（以下稱系爭領
    退料單）」上登載「使用客戶：臺鐵局倉庫；品項、數量：
    2TB硬碟1個」等不實內容後，連同系爭處置單一併交予○○公
    司嘉義分公司兼職倉管業務之會計朱奕蓁而行使之，將其業
    務上持有之系爭2TB硬碟，變易持有為所有予以侵占入己，
    足以生損害於臺鐵局倉庫及○○公司。
二、案經○○公司告訴臺灣嘉義地方檢察署檢察官偵查起訴。
    理  由
一、審判範圍之說明：
㈠、按刑事訴訟法第348條於110年6月16日修正公布、同年月18日
    施行，修正前規定：「上訴得對於判決之一部為之；未聲明
    為一部者，視為全部上訴（第1項）。對於判決之一部上訴
    者，其有關係之部分，視為亦已上訴（第2項）。」修正後
    則規定：「上訴得對於判決之一部為之（第1項）。對於判
    決之一部上訴者，其有關係之部分，視為亦已上訴。但有關
    係之部分為無罪、免訴或不受理者，不在此限（第2項）。
    上訴得明示僅就判決之刑、沒收或保安處分一部為之（第3
    項）。」惟依同日修正公布、施行之刑事訴訟法施行法第7
    條之13規定「中華民國110年5月31日修正通過之刑事訴訟法
    施行前，已繫屬於各級法院之案件，於施行後仍適用修正前
    刑事訴訟法第348條規定；已終結或已繫屬於各級法院而未
    終結之案件，於施行後提起再審或非常上訴者，亦同。」是
    本案於上開規定修正通過施行前，業已於110年3月17日上訴
    而繫屬於本院，依刑事訴訟法施行法第7條之13規定，本案
    上訴之效力及其範圍仍應依修正前刑事訴訟法第348條規定
    以為判斷。
㈡、檢察官起訴認被告李子豪於107年6月25日向○○公司嘉義分司
    請領CCTV攝影機2臺、系爭2TB硬碟，並未安裝於○○公司客戶
    臺灣鐵路管理局貨運服務總所(起訴書此部分有誤載，應係
    臺鐵局倉庫，即起訴書附表編號3所示)，涉犯刑法第336條
    第2項業務侵占罪嫌。原審審理後，就被告前開被訴部分僅
    認定被告侵占系爭2TB硬碟，判處有期徒刑6月，另就侵占2
    臺CCTV攝影機部分為不另為無罪之諭知。被告不服原判決有
    罪部分提起上訴，本院第二審審判範圍，除被告提起上訴之
    侵占系爭2TB硬碟部分外，原審就被告被訴同時侵占CCTV攝
    影機2臺而不另為無罪諭知部分，因檢察官起訴認屬實質上
    一罪關係，依修正前刑事訴訟法第348條第2項規定，應為上
    訴效力所及，而同為本院第二審審判之範圍，合先敘明。
二、證據能力：
㈠、按被告以外之人於審判外之言詞或書面陳述，除法律有規定
    者外，不得作為證據，刑事訴訟法第159條第1項定有明文。
    查告訴人許啟政委任之代理人、證人朱奕蓁、廖天授於檢察
    事務官訊問時之陳述，係被告以外之人於審判外之陳述，被
    告及其辯護人不同意有證據能力（見本院卷第123至124頁、
    第175頁），且查無刑事訴訟法第159條之2、第159條之3得
    例外回復其證據能力之情形，是依刑事訴訟法第159條第1項
    規定，告訴人許啟政委任之代理人、證人朱奕蓁、廖天授於
    檢察事務官訊問時之陳述，應無證據能力。
㈡、又除前3條之情形外，下列文書亦得為證據：一、除顯有不可
    信之情況外，公務員職務上製作之紀錄文書、證明文書；二
    、除顯有不可信之情況外，從事業務之人於業務上或通常業
    務過程所須製作之紀錄文書、證明文書；三、除前2款之情
    形外，其他於可信之特別情況下所製作之文書，刑事訴訟法
    第159條之4定有明文。而刑事訴訟法第159條之4第2款之業
    務文書，除依文書本身之外觀判斷是否出於通常業務過程之
    繼續性、機械性而為準確之記載外，因其內容可能含有其他
    陳述在內，在特別可信之情況擔保要求下，其製作者之證言
    等自非不可作為判斷之資料(最高法院106年度台上字第3111
    號判決要旨參照)。被告及其辯護人固主張○○公司嘉義分公
    司107年5-6月庫存表、出貨表、庫存匯整表；○○公司嘉義分
    公司107年6-7月23日出貨表、證人張德全108年6月11日填寫
    之系統保全工程處置單、108年6月12日填寫之維修及新件領
    退料單不符刑事訴訟法第159條之4規定無證據能力，且不同
    意做為證據使用云云。然上開○○公司嘉義分公司107年5-6月
    庫存表、出貨表、庫存匯整表、○○公司嘉義分公司107年6-7
    月23日出貨表等文書，依證人朱奕蓁於原審審理時所為證述
    (見原審卷第283頁、第285頁、第307頁)，可知係其受雇○○
    公司嘉義分公司擔任會計職務，於業務上就嘉義分公司107
    年5月至7月23日期間所製作之原物料進出貨情形紀錄表，且
    其每月按時會同被告盤點數量，經與被告核對後確認無訛而
    製作完成，顯係其出於○○公司嘉義分公司營業之需要而日常
    性為機械連續記載，具有不間斷、有規律而準確之特徵，並
    非因本件訴訟而特別製作之文書，內容又係與被告核對確認
    無訛方製作完成，應認已有其他特別可信之情況為擔保，依
    刑事訴訟法第159條之4第2款規定，具有證據能力。另證人
    即○○公司臺中分公司工程師張德全108年6月11日所製作之系
    統保全工程處置單、108年6月12日所製作之維修及新件領退
    料單等紀錄文書，已據證人張德全於原審審理時證述：我在
    ○○公司臺中分公司擔任工程技術人員，108年6月11日系統保
    全工程處置單、108年6月12日維修及新件領退料單都是我寫
    的，我於108年6月12日依公司派單下來之內容請領數位錄影
    機、攝影機、硬碟後，即與○○公司臺中分公司工程部課長陳
    聰頡一起去○○○○會館(以下稱○○會館)做更換，之所以由我們
    去做更換，係因為那時候嘉義分公司技術人員已全部離職，
    所以才由臺中分公司技術人員下來支援，上開處置單上客戶
    簽名蓋章部分係客戶端一位林先生簽的等語明確（見原審卷
    一第190至193頁、第199至200頁、第204頁），參以證人即○
    ○會館員工林凰政於原審審理中證稱：我記得○○公司曾派人
    過來維修，當時有兩個人過來，有拿張東西給我簽，108年6
    月11日處置單上客戶簽名蓋章欄所示之「林」是我簽的，是
    我的筆跡，我只知道當天○○公司人員有換東西，但我不知道
    換了什麼，我對這些東西不是很懂等語（見原審卷一第361
    至364頁、第366頁），堪認證人張德全於108年6月11日所製
    作之系統保全工程處置單、108年6月12日所製作之維修與新
    件領退料單亦係其基於親身經歷上開領退料及處置過程，於
    行為作成當時或甫發生後，於記憶猶新之際作成之文書，且
    未預料係將來作為訴訟之用，本質上具有可信賴性，應認符
    合刑事訟訴法第159條之4第3款規定之「其他於可信之特別
    情況下所製作之文書」之要件，亦具有證據能力。
㈢、此外，被告以外之人於審判外之陳述，雖不符刑事訴訟法第1
    59條之1至第159條之4規定得為證據之情形，而經當事人於
    審判程序同意作為證據，法院審酌該言詞陳述或書面陳述作
    成時之情況，認為適當者，亦得為證據，刑事訴訟法第159
    條之5第1項定有明文。又刑事訴訟法第159條之5立法意旨，
    在於確認當事人對於傳聞證據有處分權，得放棄反對詰問權
    ，同意或擬制同意傳聞證據可作為證據，屬於證據傳聞性之
    解除行為，如法院認為適當，不論該傳聞證據是否具備刑事
    訴訟法第159條之1至第159條之4所定情形，均容許作為證據
    ，不以未具備刑事訴訟法第159條之1至第159條之4所定情形
    為前提。被告及辯護人除上開爭執外，就下列引用之其餘供
    述證據暨其他書證、物證，檢察官、被告及其辯護人於本院
    準備程序、審理時，均同意作為本案證據（見本院卷第1123
    至127頁、第175頁），且於本院逐一提示後，迄於言詞辯論
    終結前亦未聲明異議，本院審酌上開證據資料製作時之情況
    ，尚無違法不當及證明力明顯過低之瑕疵，認以之作為證據
    應屬適當，而有證據能力。
三、認定犯罪事實所憑之證據及理由：
    訊據被告固坦承於107年6月受雇○○公司嘉義分公司期間，為
    維修臺鐵局倉庫之監視系統，向○○公司嘉義分公司領取包括
    系爭2TB硬碟在內之材料，嗣後並未將所領取之系爭2TB硬碟
    安裝於臺鐵局倉庫，然於系爭處置單及系爭領退料單填載前
    揭內容後，持以向臺鐵局倉庫人員及○○公司人員行使等情，
    惟矢口否認有何行使業務登載不實文書及業務侵占犯行，辯
    稱：因為公司另1個客戶○○會館跟我反應，該會館監視器硬
    碟容量不夠，想要升級，否則將更換別家保全公司，但因○○
    會館硬碟並未損壞，公司不可能同意免費更換，才會便宜行
    事，把維修臺鐵局倉庫名義請領之系爭2TB硬碟安裝在○○會
    館監視器，並把原本○○會館之1TB硬碟1個安裝在臺鐵局倉庫
    云云。辯護人亦為被告辯護稱：系爭2TB硬碟確實因客戶反
    應容量不夠要升級，但○○會館使用4路主機，○○公司只配1TB
    硬碟，且無升級管道，被告為服務客戶，只得便宜行事，將
    ○○會館與臺鐵局倉庫之硬碟對調，證人張德全雖於原審證稱
    其嗣後至○○會館將1TB硬碟更換為2TB硬碟，但證人張德全於
    原審審理時證稱，其係因○○會館數位監視器更換，而○○會館
    監視器既係4路主機，本應配1TB硬碟，原有之硬碟亦無損壞
    ，○○公司何以會指示證人張德全更換為2TB硬碟，顯見證人
    張德全為迴護○○公司而為不實陳述。再依○○會館負責人即證
    人劉千佩於原審證稱，其曾向被告反應要擴大硬碟容量，並
    將更換硬碟一事交代少爺辦理，但未證述107年更換硬碟一
    事是由證人林凰政處理，被告擔任主管，為服務客戶才不得
    不便宜行事，將請領之系爭硬碟安裝於○○會館監視器內，但
    被告請領器材確實用於客戶，絕無侵占，另有關行使業務登
    載不實文書部分，就被告自己之認知，系爭處置單僅係給客
    戶看，而系爭領退料單則係供月底盤點庫存數量時使用，庫
    存之實際數量既無錯誤，即無不實，自不涉及行使業務登載
    不實文書云云。經查：
㈠、被告自105年9月5日起至107年7月26日止，受雇○○公司嘉義分
    公司，擔任系統保全部主管，負責保全監視系統器材設備之
    請料、維修、安裝、收款等業務，臺鐵局倉庫於107年間係○
    ○公司客戶，被告於107年6月22日曾向○○公司嘉義分公司領
    取系爭2TB硬碟以維修臺鐵局倉庫監視系統，並在系爭處置
    單上填載名稱「鐵路局倉庫」、開單日期「107年6月22日」
    、處置類別「維修；備註：DVR一直重開機...晚上無畫面」
    、處置說明「結案；更換DVR、硬碟、鏡頭」等內容，並交
    由臺鐵局倉庫管理人員簽名確認而行使之，及事後在系爭領
    退料單上填載日期「107年6月25日」、「器材名稱：硬碟；
    品項、規格、型號：2T；數量：１；使用客戶：鐵路倉庫」
    等內容，連同系爭處置單一併交由○○公司嘉義分公司會計人
    員朱奕蓁收執而行使之，然未將系爭2TB硬碟安裝在原訂安
    裝之請領名義客戶臺鐵局倉庫監視系統內等情，業據被告於
    檢察事務官訊問、原審及本院審理時坦承不諱（見交查卷第
    17至18頁、第179頁；原審卷一第48至49頁、第119頁、第37
    6頁、第378頁、第380至381頁；原審卷二第41至42頁；本院
    卷第118至123頁、第129至131頁、第199至205頁），並有○○
    公司員工人事資料卡、○○公司107年7月24日○○總2018字第5
    號令及107年7月26日○○總2018字第6號令、○○公司與臺鐵局
    倉庫簽立之系統保全服務契約書、系爭處置單、系爭領退料
    單、○○公司於107年7月25日至臺鐵局倉庫現場查看係安裝1T
    B硬碟照片、○○公司嘉義分公司107年5-6月庫存表及進貨、
    出貨表、庫存匯整表與107年6-7月23日出貨紀錄表等在卷可
    稽（見他卷第15至17頁、第19至23頁、第77至89頁、第91至
    93頁；交查卷第147頁；偵卷第47至51頁、第57頁），此部
    分事實，堪以認定。
㈡、被告及辯護人雖以前揭情詞置辯，惟查：⒈
１、觀諸被告就其領取系爭2TB硬碟後，何以並未裝設於原訂客戶
    臺鐵局倉庫之監視系統內一事，於107年12月20日檢察事務
    官詢問時辯稱：「(就嘉義工務段材料倉庫，你於107年6月2
    5日領取監視攝影機2支、8埠數位錄影機1臺、2TB硬碟1個，
    為何現場稽查結果（告證13-1）係1TB硬碟1個？所領用2TB
    硬碟1個流向？）這應該是我安裝的，107年3月1日開始都是
    我自己1個人在維修，該家客戶的主機及硬碟我印象中有做
    更換，我有填寫領料單，但因為我維修的客戶有很多家，我
    不記得是否將所領取的2TB硬碟誤安裝到別的客戶。」等語(
    見交查卷第179頁)，亦即案發後約半年左右，被告接受偵訊
    時，已不復記憶所領取之系爭2TB硬碟何以未裝設於臺鐵局
    倉庫，並猜測可能將之安裝到其他客戶，其後被告於108年9
    月6日、109年2月21日、109年3月25日前後3次接受偵訊，均
    未曾提及其所領取系爭2TB硬碟下落，卻於109年7月8日原審
    第1次準備程序時，突辯稱經事後查證將系爭2TB硬碟安裝在
    ○○會館（見原審卷一第47至48頁）。衡之常情，人類對於事
    物之注意及觀察，有其能力上之限制，未必如攝影機或照相
    機般，對所發生或經歷的事實能機械式無誤地捕捉，亦未必
    能洞悉事實發生過程之每一細節及全貌。且常人對於過往事
    物之記憶，隨時日之間隔而漸趨模糊或失真，因此常人必是
    越接近事發時間，記憶越清楚，距離案發時間越久，相形之
    下對於事件發生之始末與細節記憶越發模糊為是，再衡以○○
    公司於107年7月24日、同月26日二度發函被告向公司申請監
    視設備1批(DVR主機1臺、監視鏡頭2支、硬碟1個等)表示因
    客戶監視器老舊，為提升品質而更新，經○○公司事後查看，
    發現客戶監視設備與被告申請表單內容不符，及進行例行性
    盤點，發現被告請領設備之領料單與工程處置單不符，涉嫌
    侵占，先通知被告暫停職務接受調查，其後通知終止勞動契
    約，則被告於107年7月24日後已知○○公司對於本案已啟動調
    查程序，若其確無本案犯行，自當會先行查證事實並蒐集證
    據資料以自清，按理其於107年12月20日距案發僅半年左右
    ，接受偵訊時應可清楚提出辯解並舉證以實其說，焉有距離
    案發時間較近、記憶較清晰之偵查中應訊時僅以語焉不詳之
    「不知是否將系爭硬碟誤裝至其他客戶」說詞提出辯解，反
    而於原審109年7月8日距離案發已2年有餘之時間，卻可清楚
    供述其案發時未將領用之系爭2TB硬碟裝設在臺鐵局倉庫原
    因、實際裝設系爭2TB硬碟之日期及地點等經過情形，明顯
    違反經驗法則，是否可信已非無疑。
２、另被告於107年12月20日檢察事務官偵訊時，供稱其未將領用
    之系爭2TB硬碟裝設於臺鐵局倉庫之原因，乃不知是否「誤
    」裝於其他客戶，嗣於原審以迄本院審理時，則一再堅稱因
    ○○會館負責人劉千佩要求而將系爭2TB硬碟裝在該處，前後
    辯解已有歧異，倘若被告確實為留住客戶○○會館而應劉千佩
    無理要求，將所領系爭2TB硬碟改裝於○○會館，則此一事件
    當係特殊意外事件，被告理應印象深刻，且被告案發時並非
    誤裝於其他客戶，而是刻意將系爭2TB硬碟裝在其他客戶之
    監視設備上，何以被告於偵查時竟會遺忘此事，實令人匪夷
    所思，若謂被告是刻意隱瞞，則其何以在其後審判程序竟又
    一反常態積極主張、舉證所辯為真，其前後不一之舉止，誠
    讓人懷疑其辯解之真實性。又被告就其請領系爭2TB硬碟後
    ，究竟何時至臺鐵局倉庫維修、更換器材，及何時將系爭2T
    B硬碟裝在其所辯之○○會館，○○會館更換下來之1TB硬碟又如
    何處置一節，先於原審審理時供稱：「（問：你當初為何要
    以臺鐵局嘉義工務段材料倉庫的名義去申請2TB硬碟？）我
    當時也沒想到，因為他們都是8路的錄影機，所以配的都是2
    TB，我當時申請的就是2TB。我在去臺鐵局嘉義工務段材料
    倉庫之前，就已經把2TB裝到○○○○會館，就把拔下來的1TB放
    到倉庫，因為公司是月底盤點，所以朱奕蓁應該也不知道這
    樣的情形。」等語(見原審卷第380頁)，主張其先將領出之
    系爭2TB硬碟裝設於○○會館後，才至臺鐵局倉庫維修，並且
    將○○會館拆下之1TB硬碟入○○公司倉庫。然於本院審理時，
    則辯稱：「（被告於107年6月22日到臺鐵局倉庫時，到底有
    無拆他們的硬碟？）當時還沒有拆主機硬碟。（所以被告是
    把一整組的機器除了2TB硬碟拆出來把其他的換到臺鐵局倉
    庫，其他臺鐵局倉庫換新的，舊的機器換下來，但硬碟沒有
    拆留在那裡？你們公司的運作是否為，從公司領取新料出來
    去客戶那邊更換後，要把客戶那邊換下來的舊料拿回公司？
    ）公司沒有規定我們要報舊料。（107年6月28日被告去○○會
    館更換2TB硬碟，被告有無給○○會館簽更換的單據？）沒有
    。（從○○會館原本更換下來的1TB硬碟去哪裡了？）在臺鐵
    局倉庫裡面(原先臺鐵局倉庫的硬碟拿去哪裡？）我拿回去
    了，臺鐵局倉庫應該是1TB硬碟。(被告稱去臺鐵分2次，分
    別為何時？)6月25日更換鏡頭，6月29日更換主機及硬碟。
    」等語(見本院卷第120至121頁、第129頁、第205頁)，表示
    其先至臺鐵局倉庫更換系爭2TB硬碟以外之設備，於107年6
    月28日將系爭2TB硬碟持往○○會館更換，再於107年6月29日
    將○○會館拆下之1TB硬碟換裝於臺鐵局倉庫，核與被告先前
    於原審供述情節有間，更與其所填載並經臺鐵局人員簽名確
    認維修事項之107年6月22日系爭處置單，及其於107年6月25
    日填載之系爭領退料單有所扞格，是否可信，亦非無疑。
３、再者，揆諸上述被告辯解，稱其至遲於107年6月28日之前，
    已將使用臺鐵局倉庫名義領出之系爭2TB硬碟換裝於○○會館
    監視錄影設備內，堪認自斯時起○○會館監視錄影設備內之硬
    碟容量必定係2TB無訛，然由○○公司提出之證據資料顯示，
    被告離職後○○公司總公司曾於108年6月11日派單予臺中分公
    司，指示更換○○會館之監視系統器材設備，臺中分公司工程
    部接獲指示後，即由工程師即證人張德全依指示於翌（12）
    日偕同工程部課長即證人陳聰頡至○○會館進行更換，當時攜
    帶至○○會館更換之物品為「數位錄影機1臺、攝影機1臺、2T
    B硬碟1個」，自○○會館監視設備拆下攜回入庫之物品則為「
    數位錄影機1臺、攝影機1臺、1TB硬碟1個」等情，業據證人
    張德全於原審審理時證述略謂：我在○○公司臺中分公司擔任
    工程技術人員，我有向臺中分公司請領數位錄影機1臺、攝
    影機1臺、2TB硬碟1個去○○會館做更換，當時臺中分公司工
    程部課長陳聰頡有跟我一起去，拆下來的物品有數位錄影機
    1臺、攝影機1臺、1TB硬碟1個。我們之所以會去○○會館做更
    換，是因為總公司有派單下來，由工程部依派單內容去執行
    ，因為那時候嘉義分公司的技術人員已全部離職，所以是由
    臺中分公司技術人員下來支援，派單是108年6月11日開出來
    的，一般是客戶端聯繫業務，業務聯繫公司之後派單下來的
    ，隔天我們工程人員看派單內容需要什麼器材，去倉庫領出
    來之後就去現場做更換，拆下來的物品會入庫，我們會寫退
    料單，我可以確定我係拿2TB硬碟去更換，換下來的是1T硬
    碟，因為退料單上面會註明硬碟容量大小。108年6月11日系
    統保全工程處置單、108年6月12日維修及新件領退料單都是
    我寫的，該領料單上項目24這裡把2T圈起來，是指2T硬碟，
    我領2T硬碟出來用在○○會館，上開退料單上項目24這裡把1T
    圈起來是表示更換下來1T硬碟等語明確（見原審卷一第191
    至197頁、第200至204頁、第211至212頁），並有上開108年
    6月11日系統保全工程處置單、108年6月12日維修及新件領
    退料單在卷可憑（見原審卷一第97至99頁），可見證人張德
    全於108年6月12日至○○會館更換監視系統器材設備時，○○會
    館之監視系統設備當時仍配備1TB硬碟，證人張德全在○○會
    館監視系統拆下之硬碟容量才會是1TB，也才會有需要將領
    取之2TB硬碟換裝於○○會館監視系統設備內，若被告所辯屬
    實，證人張德全於108年6月12日至○○會館進行維修時，應會
    發現該處之硬碟容量已是2TB，毋庸更換，即會將所領取之2
    TB硬碟退回倉庫，而不可能會將○○會館之硬碟更換為2TB容
    量，並於領退料單上記載自○○會館拆下之硬碟容量為1TB無
    誤。準此，○○會館於108年6月12日以前之硬碟既係1TB容量
    ，則被告顯未將其於107年6月間以維修臺鐵局倉庫名義所請
    領之系爭2TB硬碟安裝於○○會館監視系統內，甚為灼然，被
    告所辯，要非可採。而被告雖於原審審理時提出其於109年6
    月間至○○會館拍攝該會館監視系統器材設備照片，顯示○○會
    館監視系統配備2TB容量之硬碟，然被告至○○會館拍攝照片
    之時間，已在證人張德全、陳聰頡108年6月12日更換2TB硬
    碟之後，當時○○會館之監視系統已因證人張德全更換而配備
    容量2TB之硬碟，被告所拍攝之照片難以認定在證人張德全
    更換前，○○會館之監視系統已配備2TB容量之硬碟，更何況
    被告於109年7月8日原審行準備程序時，方提出其將系爭2TB
    硬碟裝設於○○會館之辯解，而證人張德全則早於108年6月12
    日被告尚未提出此一抗辯前，即已因○○公司派單而至○○會館
    更換將硬碟更換為2TB容量，○○公司或證人張德全當時無從
    預料被告會於1年後提出「其將所領取之系爭2TB硬碟安裝於
    ○○○○會館」此一抗辯，自不可能事先虛捏更換硬碟之事，以
    備日後使用構陷被告，被告自行至○○會館拍攝之硬碟照片自
    無從據為對被告有利之認定，灼然至明。
４、被告及辯護人雖辯稱證人張德全於原審所述為○○會館更換2TB
    硬碟容量之原因前後不一，質疑證人張德全係○○公司員工，
    其所為證詞顯有偏頗而不足採信，惟證人張德全與陳聰頡確
    實於108年6月12日至○○會館更換監視主機、硬碟等物，除證
    人張德全於原審審理時已到庭具結證述如上，並有其所填載
    之系統保全工程處置單、維修及新件領退料單可證外，○○會
    館負責處理此事之員工即證人林凰政亦於原審審理時到庭結
    證略稱：我有在○○會館工作差不多快2年，應該是107年12月
    開始，○○會館有跟○○公司裝監視器，如果遇到監視器壞掉，
    我才會打電話叫○○公司來修理，我記得是有兩個維修的人過
    來，有拿張東西給我簽，(原審卷第97頁108年6月11日系統
    保全工程處置單)上客戶簽名蓋章欄所示之「林」是我簽的
    ，是我的筆跡，我只知道有換，但是不知道換了什麼，只知
    道有東西壞掉，我對這些東西不是很了解，我有聽劉千佩說
    過○○會館裡面小姐偷竊的事情，所以要換監視器的容量，她
    叫我去調監視器畫面，確實有調到這個畫面，劉千佩說發生
    在107年5月間不是她講錯時間就是我講錯時間，我忘記調監
    視器畫面的時間了，但我能夠確定當時確實有調出畫面，當
    初因為劉千佩包包裡面的錢有丟，懷疑是小姐偷的，但是沒
    辦法看清楚小姐究竟有沒有偷錢，換螢幕的時間我忘記了，
    但是因為發生看不見螢幕的畫面，才叫○○公司來換，這個時
    間點是在小姐偷竊案件後面等語明確（見原審卷一第361至3
    66頁），參以○○會館負責人即證人劉千佩於本院審理時證稱
    ：(本院卷第25頁以下由被告提出之薪資表)為○○會館員工薪
    資表，其中107年12月與108年2月下方有一個小林，簽收的
    小林是林凰政等語(見本院卷第177至178頁)，可見被告於本
    院審理時所提出○○會館員工薪資表自107年12月至108年2月
    間記載少爺小林後領款人簽名「林」即係證人林凰政簽名無
    誤。觀諸證人張德全製作之上開系統保全工程處置單上客戶
    簽名蓋章欄所簽之「林」核與被告於本院審理時所提出○○會
    館107年12月至108年2月間員工薪資表(見本院卷第30至32頁
    )上證人林凰政所簽「林」筆畫字跡一致，由上情相互參酌
    ，足認證人張德全確實曾於108年6月12日至○○會館進行維修
    更換事宜，而將○○會館原容量1TB之硬碟，更換為容量2TB之
    硬碟無訛。反之被告先後辯稱其於107年6月22日前、同月25
    日或同月28日將系爭2TB硬碟換裝在○○會館，再將拆下之1TB
    硬碟退回倉庫或換裝在臺鐵局倉庫等辯詞，非但並無相關維
    修或退領料單據等可資佐證，甚且證人劉千佩證述交託處理
    更換硬碟一事之證人林凰政，於原審審理時證稱：有看過被
    告，因為他有幫我們的監視器照相過，我的印象是被告只是
    照相，由我操作電腦，被告照相，我還有問被告有什麼事，
    被告說沒有然後就走了，我印象中只有被告1個人去，(原審
    卷一第63頁被告109年7月8日答辯狀附件中的照片)是我本人
    ，不記得被告是否2020年6月去拍照的，照片是被告當時去
    照相的，我對被告比較有印象就是照相這1次，因為我有跟
    被告講話等語(見原審卷一第362至364頁、第366至368頁)，
    更僅足證被告係事後因本案訴訟之故，為佐證其辯解，而於
    109年6月間至○○會館要求證人林凰政開啟監視系統供其拍照
    採證，然當時○○會館硬碟已經證人張德全更換為2TB容量，
    當無從因其拍攝之照片認定該2TB容量硬碟係被告所更換，
    被告所辯並無相關證據可徵，要難採信。至於證人張德全於
    原審審理時，雖一開始就其於108年6月12日至○○會館更換之
    監視系統主機係幾路、訊號類型、配置若干容量之硬碟一節
    ，先稱主機是4路、類比式、○○公司正常配置1TB硬碟，其將
    ○○會館之類比式4路攝影機更換為數位式4路攝影機配置2TB
    硬碟，經提示原審卷一第97頁供其閱覽後，確認○○會館當天
    更換4路主機、攝影機、2T硬碟各1臺，加裝斷電開關，另提
    示原審卷一第99頁退料單供其閱覽，確認當天至○○會館更換
    所拆下退回之材料為數位主機、數位攝影機、1T硬碟各1臺
    ，故當天至○○會館應是數位監視器材更換為數位監視器材，
    其一開始證述確有錯誤，然人之記憶本無法似照相機般精準
    拍攝事發過程，且會隨時間而淡化，而需其他客觀事證補強
    佐證其真實性，證人張德全於108年6月12日至○○會館更換前
    後之硬碟容量方為本案被告被訴犯行之重點，其在此點之證
    述前後一致並無瑕疵可指，亦與相關證人證述及卷內文書資
    料記載相符，真實性並無疑慮，而其證述上開○○會館更換前
    監視系統訊號係類比或數位前後不一之瑕疵，既可參酌卷內
    文書證據資料正確判斷，證人張德全在閱覽文書資料後亦已
    適時更正，此瑕疵於本案不具關鍵重要性，不影響於判斷本
    案被告犯罪事實存立與否，當無因此遽認證人張德全之全部
    證詞皆不可採信，更何況○○公司一般針對4路主機雖係配置
    容量1TB硬碟，而○○會館更換後之主機固然亦僅係4路主機，
    但因證人劉千佩已提出希望更換為容量2TB之硬碟，○○公司
    總公司並已同意派單，證人張德全方可領用2TB硬碟，嗣後
    由被告於109年6月至○○會館拍攝之照片顯示，○○會館確實更
    換容量2TB硬碟，益徵證人張德全確實為○○會館更換2TB容量
    之硬碟，其證詞與所製作文書真實可信，被告及辯護人因其
    一開始證述稍有瑕疵，而主張其證詞偏頗不可信，委難憑採
    。
５、至於證人即○○會館負責人劉千佩於原審審理時固證述：我於1
    06年9月開始擔任○○會館經理，因為會館裡面有小姐偷東西
    ，當時硬碟容量很小，監視器畫面被覆蓋導致我沒辦法確認
    是否是小姐給我偷拿錢，所以我有要求當時的業務就是被告
    ，幫我換硬碟增加記憶體容量，換硬碟之後，監視器錄製的
    時間有比較長。經我翻看我手機內吃尾牙時之照片回想，該
    照片係107年2月拍的，我係107年2月聘請該名小姐，過後約
    3個月發現這名小姐手腳不乾淨，所以大約係5月份申請換硬
    碟云云（見原審卷一第175至177頁、第179頁、第184至186
    頁），但證人劉千佩同時又證稱：107年5月我跟○○公司反應
    要擴大硬碟，這件事之後我就交代給少爺處理，所以我不確
    定○○公司是何時換好硬碟，且那時剛好遇到我父親生病，8
    月份我父親過世，我就回屏東，我沒有看到是否是被告來換
    ，但我確實有交代一定要擴大容量，我有跟少爺講，他有一
    直反應，我要求○○公司更換硬碟就這麼1次，我不清楚○○公
    司派員於108年6月12日更換硬碟的事情，我會把○○會館監視
    系統包含硬碟的事項交給少爺去處理，這要問少爺比較清楚
    ，那名少爺名字叫林皇政（應係林凰政）等語（見原審卷一
    第181至182頁、第185至188頁），可見證人劉千佩雖稱其係
    向當時業務即被告反應希望更換較大容量之硬碟，但其後證
    人劉千佩並未自行處理此事，而是將此事交由證人林凰政處
    理，且證人劉千佩證稱其就此事僅向○○公司反應1次，參以
    證人林凰政證述被告並非更換硬碟之人，其僅有印象被告至
    ○○會館要求開啟監視系統之電腦供被告拍照，而○○會館更換
    硬碟亦僅有證人張德全於108年6月12日到場施作之該次，並
    無他次更換硬碟情事，則依卷內相關證據，僅足認定○○會館
    迄今1次更換監視系統硬碟，確係證人張德全於108年6月12
    日更換之該次至明。更何況，證人劉千佩復於原審證稱「其
    於8月份回屏東還有交代要擴大」一情，益證○○會館於107年
    8月間被告已離職後，○○公司仍未派人更換硬碟，被告於本
    院審理時辯稱其於107年6月28日向○○會館收取保全費用時，
    將系爭2TB硬碟換裝於○○會館監視系統內，難以採信。此外
    ，證人劉千佩於本院審理時雖又改稱：「(證人之前於原審
    有證明於107年請被告到○○會館更換硬碟，該時間點林凰政
    是否已經到○○會館上班？)還沒有，他是年底才來，當時是
    另1個少爺」等語(見本院卷第178頁)，非但與其先前在原審
    證述係將更換硬碟一事交由證人林凰政辦理相互扞格，亦與
    上述證人林凰政、張德全證詞及卷內相關證據資料相悖，顯
    不可採。
６、綜上所述，被告於107年6月間，以維修臺鐵局倉庫監視系統
    設備之名義，自○○公司嘉義分公司倉庫領用系爭2TB硬碟後
    ，並未加設於臺鐵局倉庫內，亦未如其所辯將之與○○會館原
    配置之1TB硬碟相互更換甚明，被告及其辯護人辯解均難採
    取。
㈢、如上所述，被告請領系爭2TB硬碟後，並未安裝於請領名義之
    臺鐵局倉庫，亦未安裝於其所辯之○○會館，卻仍於107年6月
    22日之系爭處置單上填載「更換硬碟」及於107年6月25日之
    系爭領退料單上填載「使用客戶：臺鐵局倉庫；品項、數量
    ：2TB硬碟1個」等內容，並將系爭處置單交予臺鐵局倉庫人
    員簽名後，連同系爭領退料單交予○○公司兼職倉管業務之會
    計朱奕蓁，供其核對庫存數量等節，亦據被告於原審及本院
    審理時供承不諱（見原審卷二第41至42頁；本院卷第122至1
    23頁、第199至201頁），並據證人朱奕蓁於原審審理時證稱
    ：被告外出維修、安裝要去倉庫領器材設備的時候，我不會
    在場，他會自己去領，維修、安裝回來之後他才會填領退料
    單，把單子給我，我每個月月底再依照領退料單上之記載去
    核對庫存數量是否正確等語屬實（見原審卷一第284至285頁
    、第288至290頁、第301至303頁）。故被告於業務上所登載
    不實之107年6月22日系爭處置單、107年6月25日系爭領退料
    單，持以向臺鐵局倉庫人員及○○公司人員行使，顯係就系爭
    處置單、領退料單所載已將領取之系爭2TB硬碟裝設於臺鐵
    局倉庫之不實內容有所主張，卻將系爭2TB硬碟予以侵占入
    己，所為足生損害於臺鐵局倉庫對於所租用他人監視系統器
    材設備品項、數量持有之正確性，及○○公司對於庫存器材設
    備品項、數量管理之正確性。辯護人雖辯稱系爭處置單上僅
    記載更換硬碟，並未記載更換2TB硬碟，且系爭領退料單部
    分，因月底會盤點，盤點時會更正，實際庫存數量相同，並
    無行使業務登載不實文書云云，然系爭處置單與領退料單既
    係基於維修更換臺鐵局倉庫監視系統業務而製作，具有一體
    性而應參酌整體文書內容觀察製作者所載之全部文字意義，
    而不應斷章取義，分割文字內容單獨解釋其意，參以被告於
    本院審理時亦自承其製作系爭領退料單之目的即是紀錄該次
    維修更換臺鐵局倉庫監視系統所領取之材料，而系爭處置單
    所填載之內容，即是臺鐵局倉庫更換系爭2TB硬碟等情明確(
    見本院卷第199至205頁)，則被告於系爭處置單記載之「更
    換硬碟」等文字確指更換系爭2TB硬碟之意，縱採嚴格文字
    表象文義認被告確實僅記載「更換硬碟」而未記載「更換2T
    B硬碟」，惟如前述被告並未將系爭2TB硬碟安裝於臺鐵局倉
    庫或○○會館，臺鐵局倉庫及○○會館於107年6月間均是原本安
    裝之1TB硬碟，被告製作系爭處置單時自無任何「更換硬碟
    」之情事，而非僅無「更換2TB硬碟」一事，被告填載之系
    爭處置單內容不實，要無疑義。另被告於系爭領退料單23硬
    碟一欄圈選2T，使用客戶一欄則記載「鐵路局倉庫」，明確
    記載領料之項目及使用之特定客戶，依其文義內容與盤點數
    量並不相關，盤點僅係後續朱奕蓁履行其倉管職責時點數庫
    存數量核對之用，被告於系爭領退料單有登載不實之情事亦
    屬明確。從而，辯護人上開辯解顯不可採。
㈣、綜上所述，被告及辯護人上開所辯，均非可採，本案事證已
    臻明確，被告犯行洵堪認定，自應依法論科。
四、論罪科刑之理由：
㈠、查被告為本案行為後，刑法第215條、第336條雖於108年12月
    25日修正公布，並於同年12月27日生效施行，惟僅係將有關
    罰金數額調整換算後予以明定，自無新舊法比較之問題。核
    被告所為，係犯刑法第216條、第215條行使業務登載不實文
    書罪，及同法第336條第2項業務侵占罪。被告業務登載不實
    文書之低度行為，為其行使業務登載不實文書之高度行為所
    吸收，不另論罪。又刑事訴訟法第267條規定，所謂審判不
    可分，乃案件經檢察官一部起訴，他部不起訴，經法院審理
    結果，認為不起訴部分與起訴部分均為有罪，且具有單一性
    而有審判不可分之關係，該起訴之效力既及於全部，則該不
    起訴處分無效，法院仍得就其全部加以審判（最高法院43年
    度臺上字第690號判決意旨參照）。本件公訴意旨認被告於
    系爭處置單為不實記載向○○公司結案，另涉偽造文書犯行部
    分之事實，因被告為有權製作系爭處置單之人，而與偽造文
    書構成要件有間，此部分不能成立犯罪，惟此部分事實倘若
    成立犯罪，因與被告侵占系爭2TB硬碟經起訴之犯罪事實，
    具有想像競合犯之關係，為起訴效力所及，而不另為不起訴
    處分，然被告不實填載系爭處置單、領退料單等業務上文書
    ，並持以向臺鐵局倉庫管理人員或○○公司人員行使，犯行明
    確，被告雖於業務上有製作系爭處置單、領退料單之權限，
    然於其有權製作之上開文書內為不實登載，應就該不實登載
    之文書內容有所主張而持以行使，所為係犯行使業務上登載
    不實文書罪，業如上述，雖檢察官認無法證明被告有偽造文
    書之犯行，而諭知不另為不起訴處分，惟被告此部分犯行，
    事證明確，已如前述，被告此部分行使業務上登載不實文書
    之犯行與其經起訴之業務侵占犯行有想像競合犯之裁判上一
    罪關係(如下所述)，揆之上開說明，基於審判上不可分原則
    ，本院自應就被告行使業務上登載不實文書犯行部分併予審
    理，不受檢察官不另為不起訴處分之拘束，且本院已於審理
    時諭知被告此部分罪名，已足保障被告防禦權，附此敘明。
㈡、又刑法上一行為而觸犯數罪名之想像競合犯存在之目的，在
    於避免對於同一不法要素予以過度評價。自然意義之數行為
    ，得否評價為法律概念之一行為，應就客觀構成要件行為之
    重合情形、主觀意思活動之內容、所侵害之法益與行為間之
    關連性等要素，視個案情節依社會通念加以判斷。刑法刪除
    牽連犯之規定後，原認屬方法目的或原因結果，得評價為牽
    連犯之二犯罪行為間，如具有局部之同一性，或其行為著手
    實行階段可認為同一者，得認與一行為觸犯數罪名之要件相
    侔，依想像競合犯論擬。被告本案行使業務登載不實文書犯
    行，與業務侵占行為間有方法目的之關係，且二者間有部分
    合致，犯罪目的單一，依一般社會通念，認應評價為一罪方
    符合刑罰公平原則，應屬想像競合犯，如予數罪併罰，反有
    過度評價之疑，則被告係以一行為觸犯行使業務登載不實文
    書罪、業務侵占罪，為想像競合犯，應依刑法第55條前段規
    定，從一重論以業務侵占罪。
五、不另為無罪諭知部分：
㈠、公訴意旨另以：被告於任職○○公司嘉義分公司擔任系統保全
    部主管期間，除前揭侵占○○公司嘉義分公司硬碟之犯行外，
    另有因客戶反應監視系統設備老舊或功能異常，於起訴書附
    表編號3所示時間先向○○公司嘉義分公司請領如起訴書附表
    編號3所示全新監視系統器材廠牌環名興業有限公司HM-T161
    之CCTV攝影機2臺(以下稱系爭攝影機)設備後，因到場維修
    時發現原攝影機堪用無須更換，竟基於意圖為自己不法所有
    之業務侵占犯意，將如起訴書附表編號3所示之全新系爭攝
    影機予以侵占入己，逕以其他客戶汰換之老舊攝影機進行更
    換，因認被告此部分所為亦涉犯刑法第336條第2項業務侵占
    罪嫌云云。
㈡、訊據被告堅詞否認有公訴人所指侵占系爭攝影機犯行，辯稱○
    ○公司嘉義分公司庫存之新品攝影機，不全是新型號的攝影
    機，也有舊型號的攝影機，確實有以臺鐵局名義請領系爭攝
    影機，但因臺鐵局倉庫現場8支攝影機都是裝舊型號HM-F35
    的攝影機，又因維修○○公司嘉義分公司另一客戶○○電業有限
    公司（以下稱○○公司）所使用之新型號HM-T161攝影機時，
    不慎接錯線路，將220伏特電直接送到攝影機，以致燒壞其
    中2支攝影機，所以就將為維修臺鐵局倉庫請領系爭攝影機
    裝到○○公司，然後將交通部臺灣鐵路管理局貨運服務總所臺
    中貨運服務所嘉義服務站（以下稱臺鐵局嘉義服務站）使用
    中之2支舊型號HM-F35攝影機拆下來裝至臺鐵局倉庫，另外
    拿2支前人淘汰遺留在保全車上、經整理後還堪用之舊品攝
    影機（非在庫存內）裝至臺鐵局嘉義服務站等語。經查：
１、被告確有於107年6月22日，以維修臺鐵局倉庫名義，自○○公
    司嘉義分公司倉庫請領系爭攝影機，惟未安裝於臺鐵局倉庫
    ，事後卻在107年6月25日製作之系爭領退料單上記載請領名
    義客戶臺鐵局倉庫等情，業據被告於原審審理時供承不諱（
    見原審卷一第49頁、第119頁、第378至379頁），核與證人
    朱奕蓁於原審民事庭108年度勞訴字第7號確認僱傭關係存在
    事件審理時證述：被告有於107年6月25日填寫領料單向○○公
    司嘉義分公司領取2支攝影機，用以維修臺鐵局倉庫之攝影
    機等語（見交查卷第257頁），及證人陳聰頡於上開民事事
    件審理時證稱：107年7月26日我有去臺鐵局倉庫拍攝現場攝
    影機，這些攝影機全部都是傳統類比式攝影機(即舊型攝影
    機而非與系爭攝影機相同之新型攝影機）等語（見交查卷第
    269頁）相符，並有○○公司與臺鐵局倉庫簽立之系統保全服
    務契約書、系爭領退料單、臺鐵局倉庫107年7月26日現場攝
    影機照片、案發後臺鐵局倉庫現場攝影機近照等在卷可憑（
    見他卷第77至89頁、第91頁、第95至109頁；交查卷第91至1
    05頁）。此部分事實，堪以認定。⒉
２、被告雖未將以維修臺鐵局倉庫名義請領系爭攝影機按原預定
    用途安裝於臺鐵局倉庫，而辯稱因臺鐵局倉庫當時安裝舊型
    攝影機，但所領取之系爭攝影機為新型攝影機，且至○○公司
    維修時，因不慎接錯線路導致2支攝影機燒毀，乃將系爭攝
    影機改裝設於○○公司一節，業據證人即○○公司嘉義分公司前
    業務人員張宏超於原審審理時證述：我曾在○○公司工作過，
    時間大約106年3月至107年2月，負責業務招攬，招攬到的新
    客戶是由技術江明陽去安裝保全設備，我知道被告在○○公司
    維修的時候有燒壞2支攝影機的事情，那時候我已經離職了
    ，被告有打電話給我，說攝影機燒壞了，問我線路是怎麼接
    的，因為○○公司是我招攬的，○○公司的線路很複雜，當初○○
    公司要求要做斷電設備，江明陽做這個設備的時候，我人有
    在現場，但我不清楚線路是怎麼接的，我就請被告打電話給
    江明陽，確認攝影機到底是怎麼燒掉的等語明確（見原審卷
    一第268至269頁、第273至274頁）；另證人即○○公司嘉義分
    公司前技術課長江明陽於原審審理時證稱：我曾在○○公司工
    作過，時間大約106年2月至107年2月，擔任技術課長，負責
    新廠之安裝及客戶設備故障、壞掉之維修，○○公司原來的安
    裝是我去處理的，保全斷電系統也是我裝的，我離職後，我
    記得被告有打電話跟我說他在○○公司維修，他在電話中問我
    怎麼接線，如果接錯會怎麼樣之類的問題，我有大概跟被告
    說，但被告有沒有聽懂我就不知道了，因為那邊的線路接得
    蠻複雜的，電有分直流電、交流電兩種，交流電就是一般我
    們插座在用的110、220是交流電，DC就是直流電，攝影機一
    般都會使用直流電，所以會加裝一個變壓器，送直流電出去
    ，變壓器理論上是要直接插在攝影機上，但因為現場的關係
    ，我們都有用線延伸出去，所以在主機的地方都會有剪掉，
    有一些接頭在，斷電系統的繼電器也是裝在主機旁邊，啟動
    繼電器要用交流電，我沒記錯的話應該是220伏特，被告有
    可能是把兩種線路弄錯了，因為這兩種線路蠻複雜的，不是
    一般人會接的，沒有很專業的話不會接這種東西，被告沒有
    透過變壓器，直接把交流電送到攝影機上，攝影機一定就直
    接燒掉了等語綦詳（見原審卷一第235至236頁、第245至249
    頁、第253頁、第259頁），核與被告辯解相符，被告所辯難
    認無稽。
３、再者，○○公司與○○公司終止保全合約後，○○公司於107年8月1
    0日至○○公司拆機取回之保全系統器材設備中，確有足額之
    攝影機，且所取回攝影機均完好並無任何毀損一情，有○○公
    司之系統保全拆機暨會辦單存卷可考（見偵卷第53頁、第55
    頁），可見被告不慎毀壞裝設在○○公司之攝影機後，確有以
    其他完好攝影機換裝於○○公司無訛，參以○○公司案發後停止
    被告職務派員調查結果，發現臺鐵局倉庫於107年7月26日現
    場裝設之8支攝影機確實均係舊型HM-F35型號，臺鐵局嘉義
    服務站嗣於107年7月23日案發後，另行更換2支舊型HM-F35
    攝影機，○○公司派員於107年10月24日調查裝設於臺鐵局嘉
    義服務站之4支攝影機，分別為HM-T161新型號2支、IR723B2
    型號1支、HM-SH635型號1支等情，有臺鐵局倉庫107年7月26
    日現場攝影機照片、臺鐵局嘉義服務站107年7月23日維修及
    新件領退料單、臺鐵局嘉義服務站107年10月24日現場暨攝
    影機照片在卷可佐（見他卷第95至109頁；交查卷第69頁、
    第71至79頁），可徵被告辯稱其因臺鐵局倉庫係使用HM-F35
    型號攝影機，故將臺鐵局嘉義服務站裝設之2支HM-F35型號
    攝影機拆下裝至臺鐵局倉庫後，改以前人淘汰遺留下來之舊
    品安裝回臺鐵局嘉義服務站等語，顯非虛妄，而可採信。
４、從而，被告因接錯○○公司監視系統線路以致燒毀原本裝設之
    攝影機，遂將原訂安裝於臺鐵局倉庫之2支型號HM-T161攝影
    機，換裝於○○公司監視系統內，行為雖有不當，然其並未將
    領取之攝影機據為己有，仍係使用於○○公司客戶租用之監視
    系統上，所為與業務侵占之構成要件既仍有間，自難逕以業
    務侵占罪相繩。檢察官就被告此部分業務侵占犯行之舉證，
    仍有合理之懷疑存在，尚未達通常一般人均不致有所懷疑而
    得確信其為真實之程度，本院無從形成被告有罪之確信。依
    上說明，此部分原應諭知無罪，惟此部分與被告前揭論罪科
    刑部分，有實質上一罪關係，爰不另為無罪之諭知。
５、至於被告於系爭領退料單上填載鐵路倉庫2支攝影機等內容，
    固與被告將以鐵路局倉庫名義領用之攝影機安裝於○○公司不
    符，仍將此登載不實之業務上文書，持交○○公司人員而行使
    之，所為構成行使業務上登載不實文書犯行甚明。惟如前述
    刑事訴訟法第267條規定，所謂審判不可分，乃案件經檢察
    官一部起訴，他部不起訴，經法院審理結果，認為不起訴部
    分與起訴部分均為有罪，且具有單一性而有審判不可分之關
    係，該起訴之效力既及於全部，則該不起訴處分無效，法院
    才得就其全部加以審判（最高法院43年度臺上字第690號判
    決意旨參照），然本件被告偽造文書犯行已經檢察官為不另
    為不起訴處分，則其業務侵占犯行如前所述不能成立，依前
    揭說明，並無不起訴部分與起訴部分均為有罪，而有審判不
    可分之關係存在，是該行使業務上登載不實文書犯行既經檢
    察官為不另為不起訴處分，本院自無從再就此部分加以審判
    ，併此敘明。
六、駁回上訴之理由：
㈠、原審以被告業務侵占犯行事證明確，因予適用刑法第215條、
    第216條、第336條第2項、第55條前段、第41條第1項前段、
    第38條之1第1項前段、第3項，刑法施行法第1條之1第1項規
    定，並以行為人之責任為基礎，審酌被告前未有任何犯罪科
    刑紀錄，素行良好，有臺灣高等法院被告前案紀錄表存卷可
    考，受僱擔任○○公司嘉義分公司之系統保全部主管，本應克
    盡其責，然為一己之私，竟利用幫客戶維修、安裝器材設備
    之機會，侵占其業務上所持有之硬碟，不僅侵害告訴人公司
    之財產權，且破壞從事業務之人應本之忠實誠信關係，所為
    殊非可取，所侵占硬碟之價格尚微，於原審審理中雖有意願
    與○○公司和解，賠償○○公司所受之損失，然因○○公司所提出
    之賠償金額甚高，而未能達成和解，犯罪之動機、目的、手
    段、否認犯行之態度，及其自述大學畢業之智識程度，現無
    業、目前之經濟來源係向朋友借錢、未婚、無子女、平日與
    父母同住之家庭生活狀況等一切情狀，而量處有期徒刑6月
    ，並諭知易科罰金之折算標準。及說明被告上開侵占之系爭
    2TB硬碟1個，係其本案之犯罪所得，並未償還或實際合法發
    還予○○公司，應依刑法第38條之1第1項前段之規定宣告沒收
    ，且因未據扣案，併依同條第3項規定諭知於全部或一部不
    能沒收或不宜執行沒收時，追徵其價額。至於本案被告登載
    不實之107年6月22日系爭處置單、107年6月25日系爭領退料
    單，因已持交○○公司行使而非被告所有之物，爰不為沒收之
    諭知。經核原審認事用法並無不合，量刑亦屬妥適，應予維
    持。
㈡、被告固以○○會館負責人即證人劉千佩要求更換監視器硬碟，
    其遂將自○○公司嘉義分公司請領原應使用於更換臺鐵局倉庫
    之系爭2TB硬碟，換裝於○○會館監視器內，再將○○會館換下
    之1TB硬碟裝設於臺鐵局倉庫監視器內，被告並未侵占系爭2
    TB硬碟，被告在系爭處置單上僅記載換硬碟，並未記載換2T
    B硬碟，系爭領料單記載有誤本即會於月底盤點時更正，原
    審在無充分證據證明被告涉有業務侵占與業務登載不實文書
    犯行之情形下，遽為不利被告之認定，自有違誤為由，指摘
    原判決認定事實及論罪科刑不當。然證據之取捨與證據之證
    明力如何，均屬事實審法院得自由裁量、判斷之職權，茍其
    此項裁量、判斷，並不悖乎通常一般人日常生活經驗之定則
    或論理法則，又於判決內論敘其何以作此判斷之心證理由者
    ，即不得任意指摘其為違法，原判決已詳敘就卷內證據調查
    之結果，而為綜合判斷、取捨，並詳細敘明得心證之理由，
    且所為論斷從形式上觀察，亦難認有違背經驗法則、論理法
    則，或有其他違背法令之情形，自不容任意指為違法。被告
    猶執陳詞辯解並未有業務侵占及業務上登載不實文書犯行，
    惟被告相關辯解無法採信之理由業已論述如前，被告執詞否
    認犯罪，要係對原判決已說明事項及屬原審採證認事職權之
    適法行使，持憑己見而為不同之評價，任意指摘原判決不當
    ，尚非可採，其此部分上訴並無理由，應予駁回。　　
七、依刑事訴訟法第368條，判決如主文。
本案經檢察官葉美菁提起公訴，檢察官趙中岳到庭執行職務。
中　　華　　民　　國　　110 　年　　9 　　月　　22　　日
                  刑事第六庭    審判長法　官  張瑛宗
　　　　　　　　　　　　　　　　　　　法　官  林逸梅
                                      法　官  李秋瑩
以上正本證明與原本無異。
不得上訴。
　　　　　　　　　　　　　　　　　　　書記官  劉紀君
中　　華　　民　　國　　110 　年　　9 　　月　　22　　日
附錄本案論罪科刑法條全文
中華民國刑法第336條
對於公務上或因公益所持有之物，犯前條第1項之罪者，處1年以
上7年以下有期徒刑，得併科15萬元以下罰金。
對於業務上所持有之物，犯前條第1項之罪者，處6月以上5年以
下有期徒刑，得併科9萬元以下罰金。
前二項之未遂犯罰之。